臺灣臺北地方法院刑事判決　　　　　　　96年度易字第1532號
公　訴　人　臺灣臺北地方法院檢察署檢察官
被　　　告　乙○○
上列被告因恐嚇案件，經檢察官提起公訴（95年度偵續字第732
號），本院判決如下：
    主  文
乙○○連續以加害生命、身體之事，恐嚇他人致生危害於安全，
處拘役伍拾玖日，如易科罰金，以銀元參佰元即新臺幣玖佰元折
算壹日。減為拘役貳拾玖日，如易科罰金，以銀元參佰元即新臺
幣玖佰元折算壹日。
    事  實
一乙○○為甲○○配偶徐萬清之兄，與甲○○同居於臺北縣新店
  市○○路○段九巷一號，惟因甲○○與乙○○之妻丙○○屢屢
  發生爭執，二人素不相睦。民國九十四年三月三十一日下午某
  時，乙○○因不滿甲○○當天至本院新店簡易庭聲請保護令，
  遂基於恐嚇之概括犯意，於甲○○正在上址廚房做菜時，舉起
  椅子作出打人狀，以此加害身體之舉動恫嚇甲○○，旋遭甲○○之夫徐萬清出面勸阻，惟已足以使甲○○心生畏懼。九十四
  年四月十八日，乙○○因收到法院審理保護令之傳票，承前恐
  嚇之概括犯意，在客廳內接續多次大聲恫稱：「
　以後我要用殺的，不是用打的了，不信你試試看」等語，通知
  將加害甲○○之生命、身體，亦足以致當時在餐廳與臥室間餐
  桌旁之甲○○聽聞後心生畏懼。
二案經甲○○訴請臺灣臺北地方法院檢察署檢察官偵查起訴。
    理  由
一程序事項：被告以外之人於審判外之言詞或書面陳述，除法律
  有規定者外，不得作為證據，刑事訴訟法第一百五十九條第一
  項固有明文；惟被告以外之人於審判外之陳述，雖不符同法第
  一百五十九條之一至之四規定，而經當事人於審判程序同意作
  為證據，法院審酌該言詞陳述或書面陳述作成時之情況，認為
  適當者，亦得為證據。又當事人、代理人或辯護人於法院調查
  證據時，知有第一百五十九條第一項不得為證據之情形，而未
  於言詞辯論終結前聲明異議者，視為有前項之同意，同法第一
  百五十九條之五亦定有明文。本件公訴人及被告乙○○於本院
  準備程序及審判程序中對於本案相關證人於偵查中之證述暨其
  他相關具傳聞性質之證據資料之證據能力，均表示沒有爭執，
  且迄於言詞辯論終結前亦未聲明異議。本院審酌本案證人之陳
  述及證據資料作成時之情況，核無違法取證或其他瑕疵，認為
  以之作為證據為適當，前述證人於審判外之陳述及相關證據資
  料，自得做為證據。
二認定事實所憑之證據及理由：被告乙○○雖承認於九十四年三
  月三十一日有舉起椅子，九十四年四月十八日在前址客廳確有
  說過「以後我要用殺的，不是用打的了，不信你試試看」等語
  ，但否認有事實欄所載犯行，辯稱：九十四年三月三十一日該
  次沒打甲○○，九十四年四月十八日該次在客廳說這些話時，
  告訴人甲○○不在現場，且其並非向告訴人說，是向其弟徐萬
  清說云云。本院認為：
(一)九十四年三月三十一日部分：被告於九十四年三月三十一日下
  午某時，舉起椅子作出打人狀以恫嚇告訴人，旋遭證人即告訴
  人之配偶徐萬清出面勸阻等情，除經被告坦承外，且與證人徐
  萬清及告訴人之證言相符，參以被告於檢察官訊問時自承其是
  為了要嚇告訴人（九十五年度偵字第四○四○號卷第四六頁反
  面）等語，足證被告於前述時地確有對告訴人舉起椅子作打人
  狀，且主觀上有恐嚇告訴人之意，客觀上亦已足使告訴人心生
  畏懼。
(二)九十四年四月十八日部分：被告於九十四年四月十八日在前址
  客廳內接續多次對當時在餐廳與臥室間餐桌旁之告訴人大聲叫
  囂：「以後我要用殺的，不是用打的了，不信你試試看」等語
  加以恫嚇等情，除經被告坦承外，且與證人徐萬清、丙○○及
  告訴人之證言相符。又告訴人當時雖未在被告為前述恫嚇言語
  之客廳，但其在餐廳與臥室間之餐桌旁亦可清楚聽聞等情，亦
  據證人徐萬清、丙○○於檢察官訊問時證述甚詳（九十五年度
  偵字第四○四○號卷第二七頁），被告於檢察官訊問時亦坦承
  告訴人已聽聞前述恐嚇言語，則不論被告當時面對何人陳述，
  客觀上均已足以使告訴人心生畏懼。
(三)綜上所述，本件證據明確，已可認定被告有事實欄所載之恐嚇
  犯行，應依法論科。
三論罪科刑之依據
(一)被告行為後，九十四年二月二日修正公布之刑法已於九十五年
  七月一日施行。修正後第二條第一項規定：「行為後法律有變
  更者，適用行為時之法律。但行為後之法律有利於行為人者，
  適用最有利於行為人之法律。」此項修正乃為符合刑法第一條
  罪刑法定主義之要求，貫徹法律禁止溯及既往原則，屬規範行
  為後法律變更所生新舊法律比較適用之準據法，應逕適用修正
  後刑法第二條決定新舊法之適用，先予敘明。又關於刑法修正
  後之新舊法比較，應就罪刑有關之一切情形，綜其全部罪刑之
  結果而為比較，最高法院九十五年五月二十三日著有九十五年
  度第八次刑庭會議決議可參，茲就新舊法之比較適用依序說明
  如下：
(1)罰金刑：被告所犯之罪有罰金刑之處罰，行為時即修正前刑法
  規定之法定刑罰金最低額為銀元一元，依現行法規所定貨幣單
  位折算新臺幣條例第二條，換算為新臺幣僅為新臺幣三元。修
  正後刑法第三十三條第五款：「主刑之種類如下：五、罰金：
  新臺幣一千元以上，以百元計算之」，已將法定刑罰金之最低
  額提高為新臺幣一千元，經比較修正前、後之規定，自以被告
  行為時之法律較有利於被告。
(2)連續犯：刑法修正後，刪除第五十六條連續犯之規定，此刪除
  雖非犯罪構成要件之變更，但顯已影響行為人刑罰之法律效果
  ，自屬法律有變更，經比較新、舊法結果，舊法第五十六條連
  續犯之規定乃將被告連續之數行為以一罪論，較有利被告。
(3)易科罰金之折算標準：被告行為時之刑法第四十一條第一項前
  段規定：「犯最重本刑為五年以下有期徒刑以下之刑之罪，而
  受六個月以下有期徒刑或拘役之宣告，因身體、教育、職業、
  家庭之關係或其他正當事由，執行顯有困難者，得以一元以上
  三元以下折算一日，易科罰金。」被告行為時之易科罰金折算
  標準，依修正前罰金罰鍰提高標準條例第二條前段（現已刪除
  ）規定，係就其原定數額提高為一百倍折算一日，則本件被告
  行為時之易科罰金折算標準，應以銀元一百元至三百元折算一
  日，經折算為新臺幣後，應以新臺幣三百元至九百元折算為一
  日。惟九十五年七月一日施行之刑法第四十一條第一項前段規
  定：「犯最重本刑為五年以下有期徒刑以下之刑之罪，而受六
  個月以下有期徒刑或拘役之宣告者，得以新臺幣一千元、二千
  元或三千元折算一日，易科罰金。」，經比較修正前後易科罰
  金折算標準，以舊法較有利被告。
(4)綜合上述各條文修正前後之比較，行為時之法律較有利於行為
  人，依刑法第二條第一項前段之規定，應整體適用被告行為時
  即修正前刑法之規定。
(二)核被告所為，係犯刑法第三百零五條恐嚇罪。其先後二次犯行
  間，時間緊接，方式相同，觸犯構成要件相同之罪名，顯係基
　於概括犯意反覆為之，為連續犯，應以一罪論，並依法加重其
　刑。本院審酌被告僅因細故即出言恐嚇告訴人，惟告訴人身為
  家庭一份子，不知以家庭和樂為重，屢因細故與被告及丙○○
  爭吵，而被告因九十五年四月二十五日漏逸瓦斯之殺人未遂犯
  行，經本院九十五年度易字第一○四一號判決判處有期徒刑六
  年，並經臺灣高等法院九十五年度上訴字第三六三五號判決駁
  回上訴，亦應已獲得教訓等一切情狀，量處如主文所示之刑。
  另被告之犯罪合於中華民國九十六年罪犯減刑條例第二條第一
  項第三款之規定，應將宣告刑予以減刑，並諭知易科罰金之折
  算標準。
四適用之法條：刑事訴訟法第二百八十四條之一、第二百九十九
  條第一項前段，刑法第二條，修正前刑法第五十六條、第三百
  零五條、第四十一條第一項前段，罰金罰鍰提高標準條例第一
  條、修正前罰金罰鍰提高標準條例第二條，現行法規所定貨幣
  單位折算新臺幣條例第二條，中華民國九十六年罪犯減刑條例
  第二條第一項第三款、第七條、第九條。
本案經檢察官熊南彰到庭執行職務
中　　華　　民　　國　　96　　年　　8 　　月　　31　　日
　　　　　　　　　刑事第十五庭  法　官　邱蓮華
上正本證明與原本無異。
如不服本判決，應於判決送達後10日內，向本院提出上訴狀。
                                書記官  王黎輝
中　　華　　民　　國　　96　　年　　9 　　月　　4 　　日
